【裁判字號】    90,竹簡,441
【裁判日期】    901231
【裁判案由】    損害賠償
【裁判全文】
臺灣新竹地方法院民事判決  九十年度竹簡字第四四一號
    原      告  乙○○
    被      告  甲○○
右當事人間損害賠償事件，本院判決如左：
    主      文
被告應給付原告新台幣壹萬零伍佰伍拾元，及自民國九十年六月二十九日起，按年息
百分之五計算之利息。
原告其餘之訴駁回。
訴訟費用由被告負擔三十三分之一，餘由原告負擔。
本判決第一項於原告以新台幣參仟元供擔保後，得假執行。
原告其餘假執行之聲請駁回。
    事實及理由
壹、原告起訴主張：
一、原告主張被告甲○○於八十八年十二月七日十七時五十分許，駕駛車號Ｐ五─一
    八四五號自用小客車，沿新竹市○○路由北往南方向行駛，經新竹市○○路與西
    大路交岔路口處，因未遵守燈光號誌，而撞擊原告所騎之車號ＧＺＲ─八六七號
    重機車，造成原告人車倒地，並受有右手瘀腫二乘二公分、右腿擦傷三乘二公分
    、三乘二公分及一乘一公分、右腳大拇指瘀腫二乘二公分、左腿擦傷五乘四公分
    及瘀傷十乘八公分、嘴唇擦傷一乘一公分等傷害，被告前揭過失傷害行為，業經
    臺灣新竹地方法院檢察署九十年度調偵字第三二號起訴，並經本院九十年度交易
    字第九九號刑事判決被告過失傷害罪確定在案。依民法第一百八十四條第一項、
    第二項、第一百九十三條第一項、第一百九十五條第一項之規定，被告應就其前
    開之過失傷害行為，對原告負侵權行為之損害賠償責任。而原告因本件事故，計
    受有下列損失１、醫療費：新台幣（下同）四千二百四十元；２、交通費：原告
    因前開傷害須至林口長庚醫院作治療，計支出交通費五千七百八十元；３、機車
    修理費：二萬零一百零二元；４、工作損失：原告因前開傷害三日無法上班，按
    月薪四萬元計算，三日共損失三千九百九十九元。５、精神慰撫金：原告因前開
    傷害，身心受有相當之痛苦，醫療期間又遇喪父之痛，因傷無法親自處理父親之
    後事，造成心理上無法彌補之缺憾，爰依民法第一百九十五條第一項請求被告給
    付三十萬元之慰撫金等語。並聲明（一）被告應給付原告三十三萬四千一百二十
    一元及自起訴狀繕本送達翌日即民國九十年六月二十八日起，至清償日止按年息
    百分之五計算之利息。（二）願供擔保請求准予宣告假執行。
貳、被告則以其願意賠償醫療費，但原告提出之計程車收據與醫療證明費用之日期不
    合，另原告請求之精神慰撫金金額過高等情置辯。
參、本院之判斷：
一、本件原告主張被告於前開時地駕駛前開自用小客車，因被告未遵守燈光號誌，致
    與原告騎乘之前開重機車發生擦撞，致原告受有右手瘀腫二乘二公分、右腿擦傷
    三乘二公分、三乘二公分及一乘一公分、右腳大拇指瘀腫二乘二公分、左腿擦傷
    五乘四公分及瘀傷十乘八公分、嘴唇擦傷一乘一公分等傷害等情，為被告所不爭
    執，復據本院調閱本院九十年度交易字第九九號過失傷害事件卷宗，查閱屬實，
    自堪信原告此部分之主張為真實。
二、按因故意或過失，不法侵害他人之權利者，負損害賠償責任，民法第一百八十四
    條第一項前段定有明文。次按汽車行駛至交叉路口，其行進轉彎應遵守燈光號誌
    ，道路交通安全規則第一百零二條第一項第一款亦定有明文。本件被告駕駛前開
    自用小客車至新竹市○○路與西大路交岔路口因未遵守燈光號誌，而與原告駕駛
    前開重機車發生擦撞而肇事等情，已如前述，另據台灣省竹苗地區車輛行車事故
    鑑定委員會就本件事故之鑑定，亦認為被告駕駛自用小客車未遵循行車管制號誌
    行駛為肇事原因，有鑑定報告一份附於前開刑事案卷可稽，是被告就本件事故之
    發生顯有過失至明。是依前揭規定，原告依侵權行為之法律關係請求被告賠償其
    所受之損害，自屬有據。
三、次按不法毀損他人之物者，應向被害人賠償其物因毀損所減少之價額；又不法侵
    害他人之身體或健康者，對於被害人因此喪失或減少勞動能力或增加生活上之需
    要時，應負損害賠償責任；另不法侵害他人之身體、健康、名譽或自由者，被害
    人雖非財產上之損害，亦得請求賠償相當之金額，民法第一百九十六條、第一百
    九十三條、第一百九十五條第一項分別定有明文。查本件車禍之發生係被告之前
    開過失所致，已如前述，是原告基於侵權行為之法律關係請求被告賠償其所受之
    損害，自屬有據。茲就原告請求被告連帶賠償之各項損害，是否應予准許，分述
    如次：
（一）物之毀損部分：原告主張前開重機車因本件事故受損之修復費用總計為二萬零
      一百零二元，並據提出估價單影本三份為證，惟查前開重機車之所有權人為訴
      外人邱瑞琴，有行車執照影本一份在卷可稽，則原告既非前開重機車之所有權
      人，其請求此部份之損害賠償金額，自屬無據。
（二）醫療費用部分：原告主張其因本件事故共支出醫療費四千二百四十元，並提出
      醫療費用證明單影本十四份為證。經核其中之證明書費用六百元，因非屬必要
      之醫療費用，應予剔除。又原告因本件事故所受之傷害為右手瘀腫二乘以二公
      分、右腿擦傷三乘以二公分、三乘以二公分及一乘以一公分、右腳大拇指瘀腫
      二乘二公分、左腿擦傷五乘四公分及瘀傷十乘八公分、嘴唇擦傷一乘一公分，
      已如前述，而原告係因受有左膝挫傷及深部擦傷並二度感染、左膝血腫併後十
      字韌帶斷裂、右拇指遠端骨折及右膝擦傷等傷害，而於八十八年十二月十四日
      至八十八年十二月十六日住院治療，有國軍新竹醫院診斷證明書影本一份附於
      本院九十年度交易字第九九號過失傷害案件卷宗可參，查本件事故係發生於八
      十八年十二月七日，衡情該診斷證明書上所載之傷勢應屬嚴重，設若原告確因
      本件事故受有該診斷證明書上所載之傷勢，應於本件事故發生後即可發現，而
      非於本件事故發生七日後始發現，是該診斷證明書上所載之傷勢並非本件事故
      所致一節，應堪認定。衡情原告因本件事故所受之傷害尚屬輕微，原告自承住
      院是因韌帶斷裂所致（見本院九十年十二月十日言詞辯論筆錄），而原告復未
      舉證證明八十八年十二月十四日以後所支出之醫療費用係因本件事故所受傷害
      所支出，是原告於八十八年十二月十四日以後於國軍新竹醫院所支出共計二千
      五百二十八元之醫療費用，即非屬因本件事故造成之傷害所支出之醫療費用，
      應予剔除。又查原告係因受有左側後十字韌帶部分受損，而於八十九年一月十
      一日至八十九年五月十六日於長庚紀念醫院接受門診治療，有該院診斷證明書
      影本一份在卷可參，而左側後十字韌帶之受損非屬本件事故所造成之損害一節
      ，已如前述，是原告於八十九年一月十一日、八十九年一月二十五日於長庚紀
      念醫院支出二百五十元、二百元，共計四百五十元之醫療費，亦非屬因本件事
      故所支出之醫療費用，亦應予剔除。另按保險法第一百三十五條準用同法第一
      百零三條規定，傷害保險之保險人固不得代位行使被保險人對於加害人之損害
      賠償請求權，惟全民健康保險法第八十二條規定：「保險對象因汽車交通事故
      ，經本保險提供醫療給付者，本保險之保險人得向強制汽車責任險之保險人代
      位請求該項給付。」全民健康保險法為保險法之特別法，依特別法優於普通法
      原則，全民健康保險法第八十二條應優先於保險法第一百三十五條、第一百零
      三條之規定而為適用。從而全民健康保險之被保險人因汽車交通事故，經全民
      健康保險提供醫療給付者，全民健康保險之保險人自得向強制汽車責任險之保
      險人代位請求該項給付。而依強制汽車責任保險法第三十條規定，於該範圍內
      ，加害人或強制汽車責任保險之被保險人之損害賠償責任即因而解免，全民健
      康保險被保險人對於加害人之損害賠償請求權亦因而喪失，最高法院八十八年
      台上字第三五三號判決可資參照。查本件被告所駕駛之前開自小客車有投保汽
      車強制責任險，有汽車強制責任之投保資料影本一份在卷可稽，而據原告所提
      出前開證明單之記載，由原告負擔之醫療費用為五百五十元，參諸前開說明，
      被保險人即原告原得請求被告連帶給付之醫療費用中之前開已獲醫療保險給付
      部分之權利，即因全民健康保險法第八十二條之規定而移轉予保險人（中央健
      康保險局），自無從再向被告請求給付，是原告此部份所得請求之金額為五百
      五十元，至逾此範圍之請求，則屬無據，應予駁回。
（三）交通費部分：原告主張其因本件事故受有傷害，而須由新竹至林口長庚醫院就
      診治療，共支出交通費五千七百八十元，並提出長庚醫院診斷證明書、加油費
      收據、停車費收據各一份、計程車費收據、檢查須知影本二份為證。惟原告雖
      主張其因前開傷害而支出六百八十元之加油費及二十元之停車費，但其並未舉
      證證明該加油費及停車費係因本件事故所支出，是原告此部份之請求，應屬無
      據。另據長庚醫院診斷證明書所載，原告係因左側後十字韌帶部分受損，而於
      八十九年一月十一日至八十九年五月十六日間，於長庚醫院接受四次門診治療
      ，而原告因本件事故所受之傷害為右手瘀腫二乘以二公分、右腿擦傷三乘以二
      公分、三乘以二公分及一乘以一公分、右腳大拇指瘀腫二乘二公分、左腿擦傷
      五乘四公分及瘀傷十乘八公分、嘴唇擦傷一乘一公分，並不包括左側後十字韌
      帶部分受損之傷害，已如前述，復參諸原告提出之檢查須知，其於八十九年一
      月十八日及八十九年五月十日係至長庚醫院作磁振造影之檢查，而此非原告因
      本件事故所受之傷害所必要之醫療上之檢查，故原告八十九年一月十八日、八
      十九年五月十日由新竹至林口長庚醫院所支出之計程車費二千五百元、二千五
      百元，共計五千元，即非屬因本件事故所支出之必要交通費，故原告此部份之
      請求，亦屬無據。另原告主張其因本件事故支出交通費八十元，惟其並未舉證
      以明其實，是其主張亦不足採。綜上，原告主張其因本件事故支出交通費五千
      七百八十元，應屬無據。
（四）不能工作收入之損失部分：原告主張其係受僱於全萬能汽車股份有限公司之員
      工，月薪四萬元，因前開傷害造成其於八十八年十二月十四日至八十八年十二
      月十六日住院而無法工作，計損失工資收入三千九百九十九元等情，並提出在
      職證明單影本、薪資證明單各一份為證。惟查原告因本件事故所受之傷害為右
      手瘀腫二乘以二公分、右腿擦傷三乘以二公分、三乘以二公分及一乘以一公分
      、右腳大拇指瘀腫二乘二公分、左腿擦傷五乘四公分及瘀傷十乘八公分、嘴唇
      擦傷一乘一公分，而原告係因受有左膝挫傷及深部擦傷並二度感染、左膝血腫
      併後十字韌帶斷裂、右拇指遠端骨折及右膝擦傷等傷害，而於八十八年十二月
      十四日至八十八年十二月十六日住院治療等情，已如前述。是原告並非因本件
      事故所受之傷害而住院導致其不能工作，是原告此部份之主張，即屬無據。
（五）精神慰撫金部分：查原告因本件事故受有前開傷害，已如前述，其精神上受有
      痛苦，自堪認定。原告雖主張其因本件事故受傷致無法親自處理父喪，造成心
      理上之遺憾云云，惟查原告因本件事故所受之傷勢，僅係瘀腫、擦傷，對其親
      自處理父喪應屬無礙，是原告此部份之主張，自不足採。本院參諸上情，並審
      酌原告傷勢尚屬輕微，認原告就此部分請求三十萬元之慰撫金，尚屬過高，應
      予核減所得請求賠償慰撫金以一萬元為適當，至逾上開金額部分之請求，不應
      准許。
（六）綜上所述，原告因本件所受之損害合計為一萬零五百五十元，從而原告依侵權
      行為之法律關係請求被告賠償上開金額，及自起訴狀繕本送達翌日即九十年六
      月二十九日起至清償日止，按年息百分之五計算之利息，為有理由，應予准許
      ；至逾此範圍之請求，即非有據，應予駁回。
肆、原告陳明願供擔保，聲請宣告假執行，經核其勝訴部分，合於法律之規定，爰酌
    定相當之擔保金額宣告之；其餘假執行之聲請，因訴之駁回而失所附麗，應併予
    駁回。
伍、訴訟費用之負擔：民事訴訟法第七十九條但書。
中      華      民      國    九十      年     十二     月    三十一    日
                                  臺灣新竹地方法院新竹簡易庭
                                          法      官  許翠玲
右為正本係照原本作成。
如對本判決上訴，須於判決送達廿日內向本院提出上訴狀。
~B法院書記官  鄭敏郎
中      華      民      國    九十      年     十二     月    三十一    日


司法院資訊處製作；財團法人民間司法改革基金會備份。
